【裁判字號】    97,交抗,1503
【裁判日期】    971013
【裁判案由】    違反道路交通管理處罰條例
【裁判全文】
臺灣高等法院交通事件裁定            97年度交抗字第1503號
抗  告  人  台北市交通事件裁決所
受 處分 人  西摩不動產投資顧問有限公司
代  表  人  甲○○
                    指定送達代收人  乙○○
上列抗告人因受處分人違反道路交通管理處罰條例案件，不服台
灣台北地方法院，中華民國九十七年九月八日所為裁定（九十七
年度交聲字第一七八二號），提起抗告，本院裁定如下：
    主  文
原裁定撤銷，發回台灣台北地方法院。
    理  由
一、本件原裁定以：原處分機關以受處分人西摩不動產投資顧問
    有限公司所有原車牌號碼五三一九－ＱＨ號自用小貨車（該
    牌照已於民國九十六年十月三十一日報廢），於九十七年一
    月十七日十時許，未懸掛號牌，停放在台北市○○街一四二
    巷十八號處，經警舉發其有停車位置不依規定之違規行為，
    爰依道路交通管理處罰條例第五十六條第一項第九款裁處受
    處分人罰鍰新台幣一千二百元等情。惟經審理結果，以台北
    市政府於九十五年七月十一日以府交一字第０九五八四六九
    二三００號公告「自九十五年九月一日零時起，全日禁止未
    懸掛號牌汽機車車輛停放本市○○道路」等旨，依行政程序
    法第一百五十條第二項之規定，有逾越道路交通管理處罰條
    例第五條法律授權之範圍與立法精神之疑義，而認前揭公告
    應屬無效之法規命令，即不得據以為處罰之依據。因而撤銷
    原處分，改諭知受處分人不罰。
二、惟按行政程序法第一百五十條第二項規定：「法規命令之內
    容應明列其法律授權之依據，並不得逾越法律授權之範圍與
    立法精神」。是法律授權主管機關發布命令為補充規定者，
    內容須符合立法意旨，且不得逾越母法規定之範圍。然其在
    母法概括授權下所發布者，是否超越法律授權，自不應拘泥
    於法條所用之文字，而應就該法律本身之立法目的，及整體
    規定之關聯意義為綜合判斷。道路交通管理處罰條例第五條
    規定業已授權主管機關於必要時，得發布命令禁止或限制停
    車時間、位置、方式及車種之使用，以維護道路交通安全與
    順暢。此一授權條款雖未就禁止或限制使用道路之授權內容
    與範圍為明確之規定，惟依法律整體解釋，應可推知立法者
    有意授權主管機關依其交通管制之專業能力，參考交通流量
    大小與道路等級等有關道路交通秩序與安全之相關因素，因
    地制宜的訂立道路管理之相關措施。又前開公告固涉及對人
    民權利之規制，但畢竟不屬刑罰制裁，且交通秩序維護措施
    重在因地制宜與即時反應交通情況之迅速變化，宜賦予行政
    權較多自主決定空間，以考量一般道路停車使用之便利性及
    週轉性。基此，則原裁定遽認前揭公告有違反道路交通管理
    處罰條例第五條授權之疑義，似仍非無斟酌之餘地。抗告意
    旨執以指摘，尚非全無理由，應由本院將原裁定撤銷，發回
    原審法院另為適當處理。
據上論斷，應依道路交通案件處理辦法第二十六條，刑事訴訟法
第四百十三條前段，裁定如主文。
中    華    民    國    97    年    10    月    13     日
                  刑事第十九庭  審判長法  官  黃金富
                                      法  官  魏新國
                                      法  官  吳  燦
以上正本證明與原本無異。
不得再抗告。
                                      書記官  陳靜姿
中    華    民    國    97    年    10    月    14    日


司法院資訊處製作；財團法人民間司法改革基金會備份。
